【裁判字號】    94,訴,4315
【裁判日期】    950126
【裁判案由】    常業詐欺等
【裁判全文】
臺灣高雄地方法院刑事判決              94年度訴字第4315號
公  訴  人  臺灣高雄地方法院檢察署檢察官
被      告  己○○
                    (另案在監.
上列被告因詐欺等案件，經檢察官提起公訴（94年度偵緝字第20
35號）及移送併辦（94年度偵字第19427 號），本院認不宜以簡
易判決處刑，改依通常訴訟程序審理，被告就被訴事實為有罪之
陳述，本院合議庭裁定改依簡式審判程序審理，判決如下：
    主  文
己○○幫助意圖為自己不法之所有，以詐術使人將本人之物交付
，處有期徒刑肆月，如易科罰金，以佰元折算壹日。
    事  實
一、己○○於民國93年8 月上旬某日，向其前妻丁○○借用機車
    ，發現機車置物箱內放有丁○○所有但已忘記置放於其內之
    第一商業銀行林園分行帳號00000000000 帳號之存摺、提款
    卡，竟萌生不法所有之意圖，竊取上開未經丁○○合法交付
    其持有之存摺及提款卡，因其於離婚前曾使用丁○○上開帳
    戶，而知悉該帳戶之密碼。嗣己○○明知金融機構帳戶係個
    人理財之重要工具，且關係個人財產、信用之表徵，不能隨
    意交予陌生人使用，其並可預見如將自己金融機構帳戶交予
    陌生人使用，可能被利用作為犯罪之工具，詎己○○竟仍基
    於幫助詐欺之不確定故意，於竊取其前妻上開銀行存摺之翌
    日，將其所有台東區中小企業銀行林園分行帳號0000000000
    000 、台灣中小企業銀行大發分行帳號00000000 00 0 等二
    個銀行帳戶，連同其前妻所有上開銀行帳戶，共計三個帳戶
    ，以每本新台幣 (下同)1500 元，合計4,500 元之代價出售
    ，並將上開帳戶之存摺、提款卡、密碼交付與真實姓名、年
    籍不詳之江姓成年男子，供作詐騙集團為提款、轉帳、匯款
    之用。上開集團成員旋於下列時間連續詐騙下列之人：(一)同
    年月18日上午約11時許，撥打電話至丙○○位於新竹市○○
    里○ 鄰○○路22 7巷17號住處，佯稱其兄為人作保債務人不
    還錢，已將其兄挾持，要求丙○○匯款償還10萬元，否則將
    把其兄從8 樓推下，丙○○信以為真，遂依其指示將其僅有
    款項3,10 0元匯至己○○前開臺東區中小企業銀行帳戶內。
    (二)該集團成員復於同日下午約4 、5 點左右，撥打電話予戊○○，向戊○○詐稱其高中同學陳志偉與人發生車禍，須向
    戊○○借錢解決，戊○○不疑有他，遂依其指示而匯款5,00
    0 元至己○○前開臺東區中小企業銀行帳戶內。(三)該集團成
    員復於同年月21日16時8 分許，撥打電話至高雄縣湖內鄉○○村○○路○ 段301 巷24弄35號，向乙○○佯稱其信用卡遭
    盜刷，指示乙○○操作提款機以便確認，乙○○不疑有他，
    遂依其指示操作提款機而匯款至己○○前開臺灣區中小企業
    銀行帳戶內。嗣丙○○、陳冠延、乙○○發覺受騙，遂報警
    循線查獲上情。
二、案經高雄縣政府警察局報告台灣高雄地方法院檢察署檢察官
    偵查起訴，及同縣警察局報告同署檢察官移送併辦。
    理  由
一、本件被告己○○所犯均係死刑、無期徒刑、最輕本刑為3 年
    以上有期徒刑以外之罪，被告於準備程序中就被訴事實為有
    罪之陳述，經法官告知簡式審判程序之旨，並聽取公訴人及
    被告意見後，本院認為適宜由受命法官獨任進行簡式審判程
    序，合先敘明。
二、上揭幫助詐欺之犯罪事實，業據被告於本院警詢、偵查、及
    本院審理中坦承不諱，並經被害人丙○○、陳冠延、乙○○
    等人於警訊中指述明確，另被告涉犯竊盜之事實，亦據被害
    人即被告前妻丁○○於警詢中證述甚詳，亦與被告於警詢、
    偵查中、本院審理中之供述之內容相符，此外，復有被告於
    各該銀行客戶之開戶及基本資料、交易往來明細表各1 份、
    被害人丙○○、陳冠延、乙○○之交易往來明細表各1 份在
    卷可憑。按一般人至銀行申請開立帳戶，其目的不外乎利用
    銀行帳戶作存、提款、轉帳等金錢之支配處分，故對於銀行
    發給之存摺、印章、金融卡、密碼、語音查詢、轉帳密碼等
    資料，無不妥為保存，以防遺失或被盜用，而損及個人財產
    權益，並遭濫用為財產犯罪之工具。且個人存摺與存戶印鑑
    章、提款卡結合，專有性甚高，更非一般自由流通使用之物
    ，縱需交他人使用，亦必基於信賴關係或特殊事由，自不可
    能隨意交予不熟識之人使用，又以現在銀行開戶手續之簡便
    ，需用者儘可自行申請，是苟有不熟識之人欲借用存摺或提
    款卡使用，並甘願支付代價而利用他人銀行帳戶者，依通常
    人日常生活經驗及認識，足可懷疑需用者，係基於隱瞞、掩
    飾資金流向或犯罪行為人身份之不法目的，且與利用他人銀
    行帳戶作為犯罪工具有關。按刑法上之故意有直接故意及不
    確定故意，而所謂「不確定故意」，係指行為人對於構成犯
    罪之事實，預見其發生，而其發生並不違背其本意者，刑法
    第13條第2 項定有明文。本案被告自承其與不詳姓名之江姓
    男子並不熟識，而被告應可知悉金融機構帳戶係個人理財之
    重要工具，且關係個人財產、信用之表徵，不能隨意交予不
    熟識之人使用，又近來社會上詐取財物之犯罪類型層出不窮
    ，該等犯罪多數均係利用人頭帳戶作為出入帳戶，並經媒體
    廣為披載，被告係有正常辨識能力之人，對於他人會持其所
    提供之銀行帳戶犯罪應有所預知，被告竟將其所開立之帳戶
    連同其所竊得其前妻丁○○之帳戶供人使用，則對於他人會
    持用供犯罪之用，自無不知之理，足見被告有幫助上揭詐騙
    集團之成年人利用其帳戶犯罪之不確定故意甚明。是綜上所
    述，被告之自白堪認與事實相符，本件事證明確，其有上開
    幫助詐欺之犯行，應堪認定。
三、核被告所為，就竊盜其前妻銀行存摺犯行部分，係犯刑法第
    320 條第1 項之普通竊盜罪。另被告出售其所有及其前妻丁○○所有上開銀行帳戶予詐欺集團部分，係被告提供帳戶供
    他人作為實施詐欺取財之犯罪工具，顯係參與詐欺罪構成要
    件以外之行為，係犯刑法第30條第1 項、第339 條第1 項詐
    欺取財罪之幫助犯。經查，本件被害人數3 人，所詐得之財
    物不高，此外，復無證據足認不詳姓名、年籍之江姓成年男
    子或其他正犯有反覆為同種類之社會活動，尚難遽予認定正
    犯係恃詐欺取財為業，亦難認被告有何幫助犯常業詐欺取財
    犯行之認識，公訴意旨認被告涉犯刑法第30條第1 項、第34
    0 條之幫助常業詐欺罪部分，容有未洽，惟幫助常業詐欺罪
    與刑法第30條第1 項、第339 條第1 項之幫助詐欺取財罪間
    ，二者基本事實同一，爰依法變更起訴法條。又江姓男子所
    屬詐欺集團先後向被害人丙○○、戊○○、乙○○詐欺取財
    之行為，時間緊接，所犯係構成要件相同之罪，顯基於概括
    犯意反覆為之，應論以連續犯。次按「連續幫助與幫助連續
    為不同之犯罪態樣，如基於概括犯意，多次幫助他人犯罪，
    為連續幫助，該幫助者有多次犯罪行為；如以一幫助行為，
    幫助他人連續犯罪，則為幫助連續，就幫助犯而言，僅有一
    次犯罪行為」（最高法院87年度臺上字第3865號判決參照）
    。經查，本案被告以一個提供帳戶行為 (同時出售多本存摺
    ，然係一個行為之接續進行)， 幫助上述不法份子連續多次
    詐欺取財，衡諸上開說明，仍只有一個犯罪行為，不構成幫
    助犯之連續犯，而為幫助連續。被告所為，自應論以幫助連
    續詐欺取財罪，依同法第30條第2 項之規定減輕其刑。被告
    所犯竊盜罪與幫助詐欺取財罪間，有方法、目的之牽連關係
    ，依刑法第55條規定，應從一重之幫助詐欺取財處斷。另移
    送併辦部分 (即被告出售其前妻上開銀行帳戶部分)與 本案
    部分 (即被告出售自己所有上開銀行帳戶部分)， 因係以每
    本賣1500元之意思出售，係接續犯屬實質上一罪，為起訴效
    力所及，本院自應併予審理。爰審酌被告轉讓上開存摺、密
    碼及提款卡，供他人持以為詐欺犯罪，致使真正犯罪者難以
    被查獲，助長社會犯罪風氣，行為固有不該，惟念及被告本
    身並未實際參與本件詐欺取財之正犯行為，可責性較低，且
    事後坦承犯行，態度尚可，另參以被害人所受之損失等一切
    情狀，量處如主文所示之刑，並諭知易科罰金之折算標準。
四、再公訴意旨另以被告所為，復構成洗錢防制法第2 條第2 款
    之掩飾因他人重大犯罪所得財物之洗錢罪，而依同法9 條第
    2 項論罪云云，惟審酌本案正犯之犯罪樣態觀之，被告提供
    帳戶，依卷附證據資料僅有幫助「連續詐欺取財」行為，尚
    無從認被告之行為係幫助「常業詐欺取財」，已如前述，被
    告所為之幫助詐欺取財犯行，自非屬洗錢防制法所稱之「重
    大犯罪」，即與洗錢犯罪係以重大犯罪為構成要件不符，顯
    難論以被告洗錢防制法第9 條第2 項之洗錢罪名，公訴人認
    被告此部分犯行，與上開論罪科刑部分有牽連犯之裁判上一
    罪關係等語，於法尚有未合，爰不另為無罪之諭知。
五、至併辦意旨略以被告另涉犯恐嚇取財罪云云，惟業經檢察官
    於本院審理時更正 (即刪除)上 開罪名，本院自無庸審究，
    併予敘明。
據上論斷：應依刑事訴訟法第273 條之1 第1 項、第299 條第1
項前段、第300 條，刑法第55條、第320 條第1 項、第339 條第
1 項、第30條第1 、2 項、第41條第1 項前段，罰金罰鍰提高標
準條例第1 條前段、第2 條，判決如主文。
本案經檢察官甲○○到庭執行職務。
中    華    民    國    95    年    1    月    26    日
                  刑事第13庭  法  官 張金柱
以上正本證明與原本無異。
如不服本判決，應於判決送達後10日內，向本院提出上訴狀。
（須附繕本）
中    華    民    國    95    年    2    月    10    日
                              書記官 蘇  豫
附錄論罪科刑條文
刑法第339條第1項：
意圖為自己或第三人不法之所有，以詐術使人將本人或第三人之
物交付者，處 5 年以下有期徒刑、拘役或科或併科 1 千元以下
罰金。


司法院資訊處製作；財團法人民間司法改革基金會備份。
